【裁判字號】    89,上訴,211
【裁判日期】    890315
【裁判案由】    偽造文書
【裁判全文】
臺灣高等法院臺中分院刑事判決                  八十九年度上訴字第二一一號
    上  訴  人
    即  被  告  甲○○
    選任辯護人  劉家驥  律師
                徐盛國  律師
右上訴人因偽造文書案件，不服臺灣台中地方法院八十七年度訴更字第三一號中華民
國八十八年十二月十日第一審判決（起訴案號：臺灣台中地方法院檢察署八十六年度
偵字第一七六三四號，原審判決免訴後，經本院判決發回更審），提起上訴，本院判
決如左：
    主      文
原判決撤銷。
甲○○連續行使偽造私文書，足以生損害於他人，處有期徒刑肆月。
偽造之「蘇文玉」印章壹顆，偽造之「市內電話過戶申請書」及「市內電話裝機申請
書」上偽造之「蘇文玉」印文拾參枚均沒收。
    事      實
一、甲○○因經營地下錢莊，於民國（下同）八十四年間，持有不詳姓名者向其借錢
    而交付質押之蘇文玉身分證一張，因借款者未還借款，竟基於行使偽造私文書之
    概括犯意，先於台中市西屯區某處委由某不知情之刻印人員偽刻「蘇文玉」印章
    一顆後，於同年十二月五日，交付蘇文玉身分證及上開偽刻之印章予不知情之邱
    國標（國一通信企業商行負責人），委託代辦申請將甲○○名下0000000
    號、0000000號、0000000號、0000000號電話四支過戶至
    蘇文玉名下，並均宅外移機至台中市○○路○段四十之八號八樓之八，邱國標即
    轉令不知情之員工彭唐輝持蘇文玉身分證及印章，至中華電信股份有限公司臺灣
    中區電信分公司（下稱電信管理局）同時以蘇文玉名義偽填「室內電話過戶申請
    書」四張，並蓋用偽造之「蘇文玉」印章後，一次持向電信管理局提出申請獲准
    移機，足生損害於蘇文玉及電信管理局；又承上開概括犯意於同年十二月廿九日
    ，以相同委託代辦方法，由不知情之邱國標轉令不知情之彭唐輝，在電信管理局
    同時用蘇文玉名義偽填「室內電話裝機申請書」三張，一次持交電信管理局，申
    請裝設0000000號、0000000號、0000000號電話，獲准裝
    設在臺中市○○路○段四十之八號十五樓之五；又以同一概括犯意，於八十五年
    一月九日，再以同法委由不知情之邱國標轉令不知情之彭唐輝，在同處以上開方
    法同時偽填蘇文玉名義之「室內電話裝機申請書」二張，一次持交電信管理局，
    申請裝設0000000號、0000000號電話，獲准裝設在臺中市○○路
    二四巷十之二號四樓及臺中市○○路○段四○五號；於同年三月十一日又以同法
    委由不知情之邱國標轉令不知情之彭唐輝，在同處以同一手法同時偽填蘇文玉名
    義之「室內電話裝機申請書」三張，申請裝設0000000號、000000
    0號、0000000號電話，獲准裝設在臺中市○○路○段四十之八號十五樓
    之八，亦均足生損害於蘇文玉及電信管理局。
二、案經臺灣臺中地方法院檢察署檢察官自動檢舉偵查起訴。
    理      由
一、訊據上訴人即被告甲○○（以下簡稱被告）固坦承有委由不知情刻印人員代刻「
    蘇文玉」印章壹顆及委任不知情邱國標轉由不知情之彭唐輝持「蘇文玉」印章及
    身分證件，向電信管理局辦理過戶或新裝電話，惟辯稱，上開電話係為借貸客戶
    還錢聯絡之回帳線，上開偽造或行使偽造私文書而申請裝設電話之犯行，自係為
    經營地下錢莊之重利犯行之方法，因重利犯行部分業經判決確定，本件與之有裁
    判上一罪關係，自應為免訴之諭知云云。
二、惟查：
  (一)右揭犯罪事實，已據被告於偵查原審供認不諱（見八十六年度他字第一○三一號
    偵查卷第四至五頁，八十六年度偵字第一七六三四號偵查卷第九至十頁，原審八
    十七年度訴字第八三○號卷第十三、二三至二四頁及原審八十七年度訴更字第三
    一號卷第四○至四一頁），並經被害人蘇文玉、證人彭唐輝、邱國標於警訊及偵
    查時證述屬實（見八十六年度偵字第一一五五五號偵查卷第四至七頁、第三○、
    三一頁），且被告委由不知情之邱國標轉由不知情之彭唐輝為申請代理人，至電
    信管理局以蘇文玉名義，偽填前開申請書辦理電話過戶或新裝電話，有客戶管理
    資訊系統表一紙、「市內電話過戶申請書」影本三紙（其中0000000號電
    話之「市內電話過戶申請書」，電信管理局未能隨文函送）、「市內電話裝機申
    請書」影本八紙（同上偵查卷第一三至二四頁）附卷可稽。被告之自白核與事實
    相符，事證至為明確。至被告於本院審理中雖改稱：由其偽填申請書，邱國標係
    代伊裝機牽線而已云云，核與事實不符，應以其偵查原審所供為正確。
  (二)被告於原審審理中即供稱其因持蘇文玉證件借貸者未清償借款，始起意以蘇文玉
    之證件申請裝設上開電話過戶手續等情（見原審八十七年訴更字第三一號卷第四
    ○、四一頁）；況被告前所犯之常業重利罪，經原審法院於八十五年十一月二十
    八日以八十五年度訴字第二二三八號判處有期徒刑四月，併科罰金三萬元確定，
    已於八十六年三月二十二日執行完畢，有該判決書附原審八十七年度訴字第八三
    ○號卷可稽，該判決書上僅載明被告經營地下錢莊係以0000000號電話為
    聯絡工具，且所貸放對象不多，惟查本件被告分別移機或裝機之電話計十二支，
    裝設地點分別係在臺中市○○路○段四○之八號八樓之八、同號十五樓之五及同
    號十五樓之八（均在同一棟大樓中）、臺中市○○路二四巷十之二號四樓、臺中
    市○○路○段四○五號等處，有中華電信股份有限公司臺灣中區電信分公司八十
    六年三月六日中政字第86A4200048號函在卷可憑（見八十六年度偵字第一一五五
    五號偵查卷第一○至一二頁），足見被告上開電話移機或裝機地點並非在同一處
    。又被告於原審僅提出0000000號、0000000號、0000000
    號、0000000號、0000000號、0000000號等六支電話號碼
    之廣告剪報影本，用以證明上開電話移機或裝機處，即係伊在上開確定判決中經
    營地下錢莊之地點，然本件被告移機或裝機之電話卻有十二支，且地點並非在同
    一處，而上開確定判決認定被告常業重利罪並無共犯，被告豈能一人分處不同地
    點接聽電話。況上開確定判決既認被告所經營地下錢莊規模不大，何以需要使用
    十三支電話（已確定判決認定一支及本件認定十二支），顯不合經驗法則，故被
    告告申請裝設上開電話，既另行起意，又無法認定係供經營地下錢莊聯絡所用，
    尚難謂本件之偽造並行使偽造私文書犯行與重利罪之確定判決部分，有牽連犯之
    裁判上一罪關係，被告所辯，顯係臨訟飾卸之詞，不足採信，本件事證已臻明確
    ，被告犯行堪以認定。
三、核被告所為，係犯刑法第二百十六條、第二百十條之行使偽造私文書罪。偽造印
    章為偽造私文書之階段行為，偽造印文為偽造私文書之部分行為，均不另論罪。
    偽造私文書後復持以行使，偽造之低度行為為行使之高度行為所吸收，亦不另論
    罪。被告利用不知情之刻印人員偽造「蘇文玉」之印章，及利用不知情之邱國標
    、彭唐輝以偽造之印章偽造印文，以偽造私文書並行使之，均為間接正犯，應由
    被告逕負刑責。被告每次同時地偽造「室內電話過戶申請書」、「室內電話裝機
    申請書」並一次行使，係基於單一決意，侵害同一法益，為一次行使偽造私文書
    犯行。其四次犯行，觸犯構成要件相同之罪名，顯係基於概括之犯意反覆為之，
    為連續犯，以一罪論。
四、原審為科刑之判決，固非無見，惟查：(一)原審未認定每次偽造「市內電話過戶申
    請書」、「市內電話裝機申請書」之張數。(二)原審未認定被告前後三次，均以相
    同委託代辦方法，由不知情之邱國標轉令不知情之彭唐輝，在電信管理局用「蘇
    文玉」名義偽填「室內電話裝機申請書」後，一次持交電信管理局，申請裝設電
    話，以上均有未洽。被告上訴意旨，仍執前詞，認本件與判決確定之重利罪有裁
    判上一罪關係，應予免訴，指摘原判決不當，雖無理由，惟原判決既有上述原判
    決既有可議之處，仍應由本院將原判決撤銷改判，審酌被告犯罪之動機、目的、
    手段、所生危害及犯罪後之態度等一切情狀，量處如主文第二項所示之刑，以示
    懲儆。偽造「蘇文玉」印章一顆及「市內電話過戶申請書」上之「蘇文玉」印文
    計四枚（其中0000000號電話之「市內電話過戶申請書」，其上之「蘇文
    玉」印文未扣案，但不能證明已滅失），及「市內電話裝機申請書」上之「蘇文
    玉」印文計九枚，不問屬於犯人與否，均依刑法第二百十九條規定宣告沒收。
五、至於「市內電話過戶申請書」、「室內電話裝機申請書」上之客戶名稱「蘇文玉
    」，為供電信公司識別租用電話用戶為何人，非表示本人簽名之意思，尚不生偽
    造署押問題（最高法院七十年度台上字第二四八○號判例參照），不諭知沒收，
    附此敘明。
六、據上論斷，應依刑事訴訟法第三百六十九條第一項前段、第三百六十四條、第二
    百九十九條第一項前段，刑法第五十六條、第二百十六條、第二百十條、第二百
    十九條，判決如主文。
本案經檢察官乙○○到庭執行職務。
中      華      民      國     八十九     年      三      月    十五    日
                                   臺灣高等法院臺中分院刑事第一庭
                                         審判長法  官  陳  嘉  雄
                                               法  官  龔  永  昆
                                               法  官  陳  登  源
右正本證明與原本無異。
如不服本判決應於收受送達後十日內向本院提出上訴書狀，其未述上訴之理由者並
得於提起上訴後十日內向本院補提理由書（均須按他造當事人之人數附繕本）。
       書記官  林  桂  鳳
中      華      民      國     八十九     年      三      月    十六    日
所犯法條：
刑法第二百十六條
行使第二百十條至第二百十五條之文書者，依偽造、變造文書或登載不實事項或使登
載不實事項之規定處斷。
刑法第二百十條
偽造、變造私文書，足以生損害於公眾或他人者，處五年以下有期徒刑。
                                                                       Ｄ


司法院資訊處製作；財團法人民間司法改革基金會備份。
